【裁判字號】    98,易,2213
【裁判日期】    981015
【裁判案由】    詐欺
【裁判全文】
臺灣臺北地方法院刑事判決              98年度易字第2213號
公  訴  人  臺灣臺北地方法院檢察署檢察官
被      告  甲○○
上列被告因詐欺案件，經檢察官提起公訴（98年度偵字第16442
號），本院判決如下：
    主  文
甲○○幫助共同意圖為自己不法之所有，以詐術使人將本人之物
交付，處有期徒刑肆月，如易科罰金，以新臺幣壹仟元折算壹日
。
    事  實
一、甲○○得預見將自己之金融機構帳戶金融卡提供他人並告知
    密碼，極有可能遭不法詐騙集團成員利用該帳戶作為詐欺取
    財犯罪之提領工具，竟仍容任所提供之金融帳戶可能被利用
    ，造成詐欺取財結果之發生，而基於幫助他人實施詐欺取財
    犯罪之不確定故意，於民國97年6月27日至同年10月15日間
    某日，在不詳地點，將其先前於94年9月22日在中國信託商
    業銀行（下稱中國信託商銀）新店分行所申辦之帳號第0000
    00000000號帳戶（下稱系爭帳戶）之金融卡（下稱系爭金融
    卡）交予不詳之人使用，並告知密碼。嗣詐騙集團成員取得
    系爭金融卡後，即意圖為自己不法所有，於98年10月21日晚
    上9時許，由年籍姓名不詳之人以電話向乙○○佯稱係澳門
    美高梅博彩公司趙經理，並告知有寄一份大樂透號碼至臺北
    市○○○路○段13巷5號，要求乙○○前往取回，再由年籍姓
    名不詳之人以電話向乙○○佯稱係上開公司楊副理，並表示
    之前有代墊金額，要求乙○○須予補齊云云，乙○○因而陷
    於錯誤，而於98年10月22日下午匯款新臺幣（下同）27萬4,
    000元至系爭帳戶。詐騙集團成員於詐得上開款項後，即利
    用系爭金融卡於同年月22日至24日間將上開款項分批提領殆
    盡。嗣乙○○經查詢後方知受騙，並報警處理，始悉上情。
二、案經乙○○訴由臺北縣政府警察局新店分局報告臺灣高雄地
    方法院檢察署檢察官呈請臺灣高等法院檢察署檢察長令轉臺
    北地方法院檢察署檢察官偵查起訴。
    理      由
壹、證據能力部分：
    本件告訴人乙○○於警詢時之陳述，雖係被告以外之人於審
    判外之陳述，惟被告甲○○對於上開證據之證據能力並不爭
    執，亦不聲請傳喚詰問上開證人，本院斟酌告訴人之言詞陳
    述作成時，係其遭詐騙後前往警局報案時所為，通常並無影
    響其陳述之客觀情形，認依刑事訴訟法第159條之5第1項規
    定，以之作為證據為適當，上開供述證據自具有證據能力。
    又卷附之本院98年8月19日公務電話紀錄、被告之中國信託
    商銀新店分行開戶資料及存款系統歷史交易查詢報表，分別
    為公務員職務上及從事業務之人於業務上及通常業務過程製
    作之紀錄文書、證明文書，且無顯有不可信之情況，亦均非
    實施刑事訴訟程序之公務員違背法定程序取得之證據，被告
    對其證據能力復不爭執，依刑事訴訟法第159條之4、第159
    條之5等規定，亦具有證據能力。
貳、實體方面：
一、訊據被告甲○○固坦承系爭帳戶為其所申設，其對於告訴人
    乙○○遭詐騙匯款至系爭帳戶而遭他人提領等情，亦不否認
    ，惟矢口否認有何幫助詐欺犯行，辯稱：伊先前在阿羅哈客
    運公司上班，故開立系爭帳戶供撥付薪水使用，96年間離職
    後就未再使用系爭帳戶，伊是將之置於客廳櫥櫃中，密碼則
    寫在小紙條上，一直到97年11月26日找到工作要去應徵，才
    發現系爭帳戶之存摺、金融卡及印章不見，不知係何時不見
    云云。經查：
  (一)被告前曾向中國信託商銀申請開設系爭帳戶，業據被告坦承
    在卷，並有中國信託商銀98年7月27日中信銀字第098222712
    09216號函檢附之開戶文件及存款系統歷史交易查詢報表在
    卷可稽（見臺灣臺北地方法院檢察署98年度偵字第16442號
    卷第9頁至第11頁）；而詐騙集團成員係於98年10月21日晚
    上9時許佯稱係澳門美高梅博彩公司趙經理，並告知告訴人
    有寄發一份大樂透號碼，要求告訴人前往取回，再佯稱係上
    開公司楊副理而並表示之前有代墊金額，要求告訴人須予補
    齊云云，告訴人因而陷於錯誤而於98年月22日下午匯款27萬
    4,000元至系爭帳戶等事實，亦據證人即告訴人於警詢及檢
    察官偵訊中指訴綦詳（見臺灣高雄地方法院檢察署98年度偵
    字第11 921號卷第8頁至第10頁及第62頁至第63頁），並有
    被告之中國信託商銀存款系統歷史交易查詢報表在卷可憑，
    被告對於告訴人受騙存款至其帳戶並遭人提領一空之事實，
    亦不否認。依上開各情，足認被告所申設之系爭帳戶確遭詐
    騙集團成員持有使用，並於詐騙告訴人匯款後加以提領花用
    。
  (二)被告雖辯稱其並未將系爭帳戶之存摺及金融卡交予他人使用
    ，然不知何時遺失不見云云。惟關於放置之地點及發現遺失
    之時點，被告先於97年11月27日警詢時供稱：存摺與金融卡
    不見約1年，在哪不見也不知道等語（見臺灣高雄地方法院
    檢察署98年度偵字第11921號卷第6頁）；嗣於檢察官偵訊中
    則稱：其忘記存摺及提款卡放置何處不見，直到找工作要去
    應徵才知道不見等語（見臺灣臺北地方法院檢察署98年度偵
    字第1644 2號卷第7頁、臺灣高雄地方法院檢察署98年度偵
    字第11921號卷第61頁）；然於本院準備程序中又供稱：其
    將存摺及提款卡放在客廳櫥櫃裡，不確定是在哪個月份不見
    ，其於97年11月26日找到新光集團旗下保全公司之工作，其
    並未留下個人人事資料，因公司薪資轉帳資料恰為中國信託
    商銀新店分行，回家找不到才發現不見，其沒有想到要掛失
    ，而是重辦等語（見本院卷第23頁至第27頁），是被告前後
    所述，核相矛盾。被告雖陳稱家中曾經遭竊，然其亦自承該
    次遭竊時間久遠，與本案無關，且其家人不會動其東西，則
    其存摺等物是否確如被告所辯係放置於家裡客廳而不知如何
    遺失，即非無疑。況被告既稱因應徵工作而須提供系爭帳戶
    為薪資轉帳，卻又稱其並未留下個人人事資料，顯與常情有
    違。而帳戶為重要之存提款及理財工具，理應慎重使用保管
    ，依被告所述，其竟將金融卡密碼書寫於小紙條，徒增遭人
    使用之風險，已與常理不合，且被告亦自承：系爭金融卡密
    碼是071022，因其生日是68年7月10日，末2碼22之數字比較
    好記等語（見本院卷第26頁），顯然該密碼對被告而言具有
    特殊意義，並無難以記憶之情形，自無任意書寫於小紙條上
    ，徒增遭人冒用之理，被告所辯其將密碼書寫於小紙條云云
    ，亦與經驗法則有違。又詐騙集團為免其詐騙犯行遭警方查
    緝，均向他人收購或收集帳戶金融卡即使用所謂「人頭帳戶
    」，作為誘使他人匯款存入，並加以提領之工具，而所收集
    之他人帳戶均必須獲得該帳戶提供者本人之默許或同意，始
    能順利使用該帳戶提領詐取之贓款，絕無使用他人不慎遺失
    之金融卡，甘冒持卡人本人可能掛失該卡片，致贓款遭凍結
    而無法取得之風險之道理，堪認被告確有提供系爭金融卡供
    他人使用之事實。被告辯稱其並未交付系爭金融卡予他人云
    云，不足採信。
  (三)按金融帳戶為個人理財之工具，申請開設金融帳戶並無任何
    特殊之限制，一般民眾皆可以存入最低開戶金額之方式自由
    申請開戶，並得同時在不同金融機構申請多數存款帳戶使用
    ，此乃眾所週知之事實。依一般人之社會生活經驗，倘係合
    法收入，本可自行向金融行庫開戶使用，而無向他人購買帳
    戶之必要。足見他人不以自己名義申請開戶，反以其他方式
    向不特定人蒐集、收購或借用他人之金融機構帳戶使用，衡
    情應能懷疑蒐集收購或借用帳戶之人目的在於供不法詐騙份
    子用以詐使他人將款項匯入後，再加以提領之用。被告將其
    所有之金融機構帳戶金融卡交付他人，並告知密碼，依卷內
    事證，雖無證據證明被告知悉詐騙集團成員如何犯罪，惟該
    等詐騙份子將被告交付之帳戶供作提領詐騙款項之用，則顯
    然不違反被告之本意，被告自有幫助詐欺取財之不確定故意
    甚明。
  (四)綜上所述，本件事證明確，被告犯行堪以認定。
二、按刑法上之幫助犯，係對於犯罪與正犯有共同之認識，以幫
    助之意思，對於正犯資以助力，而未參與實施犯罪之行為者
    而言。因此如未參與實施犯罪構成要件之行為，且係出於幫
    助之意思提供助力，即屬幫助犯，而非共同正犯。被告基於
    幫助之犯意，提供詐騙集團成員系爭金融卡及告知密碼，以
    供其施用詐術，已如前述。詐騙集團成員利用被告之幫助，
    使告訴人在遭施用詐術後陷於錯誤，而匯款至被告提供之帳
    戶，足見被告僅係參與詐欺罪構成要件以外之行為，且並無
    證據證明被告係以正犯而非以幫助犯之犯意參與犯罪，應認
    其所為係幫助犯而非正犯行為。而本件詐騙集團成員，依告
    訴人所述，有自稱趙經理及楊副理之人以電話對其施詐，足
    見其人數至少有2人，其等應屬詐欺罪之共同正犯無疑。是
    核被告所為，係犯刑法第339條第1項、第30條第1項、第28
    條共同詐欺取財罪之幫助犯；被告幫助他人犯前開詐欺罪，
    爰依刑法第30條第2項之規定，按正犯之刑減輕之。爰審酌
    被告雖無前科，有臺灣高等法院被告前案紀錄表在卷可按，
    惟於詐騙集團猖獗橫行，報章雜誌一再報導詐騙集團使用人
    頭帳戶犯罪之情形下，仍執意將金融機構帳戶提供他人使用
    之犯罪動機、目的、手段，其提供帳戶作為他人詐騙財物之
    工具，助長詐騙集團犯罪，增加政府查緝此類犯罪之困難，
    更因而危害他人財產法益及社會秩序，暨犯後否認犯行之態
    度等一切情狀，量處如主文所示之刑，並諭知易科罰金之折
    算標準。
據上論斷，應依刑事訴訟法第299條第1項前段，刑法第30條、第
28條、第339條第1項、第41條第1項前段，刑法施行法第1條之1
，判決如主文。
本案經檢察官張成業到庭執行職務
中    華    民    國    98    年    10    月    15    日
                  刑事第十四庭  審判長法  官  吳冠霆
                                      法  官  李殷君
                                      法  官  賴武志
以上正本證明與原本無異。
如不服本判決，應於判決送達後10日內，向本院提出上訴狀；上
訴書狀應敘述具體理由，未敘述上訴理由者，應於上訴期間屆滿
後20日內補提上訴理由書於本院。
                                      書記官  劉麗英
中    華    民    國    98    年    10    月    15    日
附錄本案論罪科刑法條全文：
中華民國刑法第339條：
意圖為自己或第三人不法之所有，以詐術使人將本人或第三人之
物交付者，處5年以下有期徒刑、拘役或科或併科1千元以下罰金
。
以前項方法得財產上不法之利益或使第三人得之者，亦同。
前2項之未遂犯罰之。


司法院資訊處製作；財團法人民間司法改革基金會備份。
